臺灣高等法院臺中分院刑事判決
111年度上易字第324號
上  訴  人  
即  被  告  吳俊湧
上列上訴人因竊盜案件，不服臺灣臺中地方法院110年度易字第1
762號中華民國110年12月30日第一審判決（起訴案號：臺灣臺中
地方檢察署110年度偵字第24659號），提起上訴，本院判決如下
：
    主    文
上訴駁回。
    犯罪事實
一、吳俊湧於民國110年6月15日凌晨3時7分許，騎乘其所有之車
    牌號碼000-000號重型機車，行經賴○○所經營、位於臺中市○
    ○區○○○路000號之檳榔攤（固定於騎樓處，後方與建物相連
    ，前方及左右兩側均以金屬框架及透明玻璃圍起）時，見該
    處無人看顧，遂認有機可乘，竟意圖為自己不法之所有，基
    於踰越窗戶竊盜之犯意，先將上開機車停妥後，攀爬翻越該
    檳榔攤前方之窗戶而進入櫃檯，徒手竊取放置其內之香菸5
    包（價值據賴○○於警詢時稱約新臺幣數百元），得手後隨即
    騎車離去。嗣經賴○○於同日晚間21時許發現財物遭竊，乃報
    警處理，經警調閱檳榔攤及鄰近處所裝設之監視錄影畫面後
    ，始循線查悉上情。
二、案經臺中市政府警察局霧峰分局報告臺灣臺中地方檢察署檢
    察官偵查起訴 
    理    由
壹、證據能力取捨之意見：
一、按被告以外之人於審判外之陳述，雖不符刑事訴訟法第159
    條之1至第159條之4之規定，然經當事人於審判程序同意作
    為證據，法院審酌該言詞陳述作成時之情況，認為適當者，
    亦得為證據；當事人、代理人或辯護人於法院調查證據時，
    知有刑事訴訟法第159條第1項不得為證據之情形，而未於言
    詞辯論終結前聲明異議者，視為有前項之同意，刑事訴訟法
    第159條之5定有明文。而刑事訴訟法第159條之5立法意旨，
    在於確認當事人對於傳聞證據有處分權，得放棄反對詰問權
    ，同意或擬制同意傳聞證據可作為證據，屬於證據傳聞性之
    解除行為，如法院認為適當，不論該傳聞證據是否具備刑事
    訴訟法第159條之1至第159條之4所定情形，均容許作為證據
    ，不以未具備刑事訴訟法第159條之1至第159條之4所定情形
    為前提。此揆諸「若當事人於審判程序表明同意該等傳聞證
    據可作為證據，基於證據資料愈豐富，愈有助於真實發見之
    理念，此時，法院自可承認該傳聞證據之證據能力」立法意
    旨，係採擴大適用之立場。蓋不論是否第159條之1至第159
    條之4所定情形，抑當事人之同意，均係傳聞之例外，俱得
    為證據，僅因我國尚非採澈底之當事人進行主義，故而附加
    「適當性」之限制而已，可知其適用並不以「不符前四條之
    規定」為要件。惟如符合第159條之1第1項規定之要件而已
    得為證據者，不宜贅依第159條之5之規定認定有證據能力(
    最高法院104年度第3次刑事庭會議決議參照）。本案下列所
    引用被告以外之人於審判外陳述，並無符合刑事訴訟法第15
    9條之1第1項規定之情形，且公訴人、上訴人即被告吳俊湧
    （下稱被告）於本院依法調查上開證據之過程中，均已明瞭
    其內容而足以判斷有無刑事訴訟法第159條第1項不得為證據
    之情事，惟並未於言詞辯論終結前聲明異議，且被告更於本
    院準備程序時就證據能力部分表示沒有意見（詳參本院卷第
    80至81頁）。本院審酌上開陳述作成時之情況，並無違法取
    證之瑕疵，認以之作為證據為適當，揆諸上開規定，應具有
    證據能力。
二、復按刑事訴訟法第159條至第159條之5有關傳聞法則之規定
    ，乃對於被告以外之人於審判外之言詞或書面陳述所為之規
    範；至非供述證據之物證，或以科學、機械之方式，對於當
    時狀況所為忠實且正確之記錄，性質上並非供述證據，應無
    傳聞法則規定之適用，如該非供述證據非出於違法取得，並
    已依法踐行調查程序，即不能謂其無證據能力。本案下引之
    非供述證據，均與本案待證事實具有關聯性，公訴人、被告
    皆不爭執其證據能力，且無證據證明有何偽造、變造或公務
    員違法取得之情事，復經本院依法踐行調查證據程序，自得
    作為證據，而有證據能力。
貳、實體認定之依據：　　
一、前揭犯罪事實，業據被告吳俊湧於警詢、原審及本院均坦承
    不諱（詳參偵字卷第47至50頁，原審卷第93、98頁，本院卷
    第79、159頁），核與證人即被害人賴○○於警詢時證述其所
    經營之檳榔攤遭人竊取香菸等情相符（詳參偵字卷第53至54
    頁），並有員警製作之職務報告書、監視錄影畫面擷取照片
    、車輛詳細資料報表、遭竊檳榔攤外觀照片附卷可稽（詳參
    偵字卷第45、59至63頁，本院卷第141至149頁），足認被告
    上開自白應屬實情，堪予採信。
二、再依起訴書所載之犯罪事實，係表明被告竊取「香菸5、6包
    及現金新臺幣（下同）數百元」；然觀諸證人即被害人賴○○
    於警詢時所述，僅提及其所經營之檳榔攤內香菸遭竊，並未
    陳稱店內現金亦遭人一併取去，加以被告於歷次接受員警詢
    問、原審及本院訊問之過程中，亦始終供承僅竊取香菸，而
    堅詞否認有何拿取現金情事，足徵公訴意旨所稱現金數百元
    亦遭被告竊取乙節，應屬單純誤植（第一審程序之公訴蒞庭
    檢察官亦已表明該部分應屬誤載）。至於前揭起訴事實所載
    被告竊取香菸5、6包等語，似未就失竊香菸之數量予以特定
    ，亦欠周詳；惟經被告於原審及本院均明確供承係竊取5包
    香菸等語（詳參原審卷第98頁，本院卷第79頁），此與證人
    即被害人賴○○所指訴之數包香菸遭竊一事互核相符，且觀諸
    卷內並無其他積極證據足資證明被告係竊得6包香菸，基於
    罪疑唯輕之刑事法原則，應認被告所竊取之香菸數量為5包
    ，較符真實，並可免於起訴事實籠統記載而未臻明確之疏誤
    。
三、而刑法第321條第1項第2款所列舉之「門窗」、「牆垣」或
    「安全設備」，依其文義及整體觀察，應指固定於土地或建
    築物上而具有隔絕防閑之作用者而言，亦即其設置之目的，
    在於維護建築物或土地不受外來之侵擾與破壞，而非泛指一
    切有形財產上區隔內外或防盜維安之相類設施（如車門、車
    窗、車鎖）。依臺中市政府警察局霧峰分局檢送本院之案發
    現場外觀照片所示，被害人賴○○所經營之檳榔攤係固定於騎
    樓處，後方與建物相連，前方及左右兩側均以金屬框架及透
    明玻璃圍起（詳參本院卷第137至149頁），已具有足以遮蔽
    風雨且不易移動之定著特性，而屬無人居住建築物之一部。
    再對照觀察卷附監視錄影畫面擷取照片，被告係攀爬該處檳
    榔攤前方之窗戶而翻越入內，並隨即於檳榔攤櫃檯搜尋財物
    （詳參偵字卷第59至61頁），復經被告於本院準備程序時供
    述明確（詳參本院卷第80頁），足認被告所踰越之檳榔攤前
    方窗戶，本即具有隔絕防閑、維護建築物不受外來侵擾之作
    用，參諸前揭說明，自與刑法第321條第1項第2款所稱「門
    窗」（門扇或窗戶）定義相符，至為明灼。
四、綜上所陳，本案事證已臻明確，被告踰越窗戶竊盜之犯行堪
    以認定，應予依法論科。　　
參、論罪科刑：
一、按行為人因原持有人對於財物之支配力一時弛緩，乘機取得
    移歸自己持有，應論以竊盜罪（最高法院91年度台上字第65
    43號刑事判決參照）。查被告吳俊湧利用深夜無人看顧檳榔
    攤之機會，攀爬窗戶而翻越入內竊取檳榔攤櫃檯擺放之香菸
    得手，當時被害人賴○○雖未在場看管監督上開財物，惟此僅
    係財產監督權人管領力之一時鬆弛，而遭被告破壞原本穩固
    之持有狀態，被告並建立其對於上開物品之非法持有關係，
    自無礙於刑法竊盜罪之成立。是核被告所為，係犯刑法第32
    1條第1項第2款之踰越窗戶竊盜罪。
二、又按司法院釋字第775號解釋意旨，闡釋刑法第47條第1項所
    規定行為人受徒刑執行完畢，或一部之執行而赦免後，5年
    以內故意再犯有期徒刑以上之罪，雖為累犯，惟仍應依個案
    犯罪情節，具體審酌行為人犯罪之一切情狀暨所應負擔之罪
    責，裁量有無加重其刑之必要，避免一律加重致發生過苛或
    違反比例及罪刑相當原則之情形者而言（最高法院109年度
    台上字第3222號刑事判決參照）。又法院於審酌被告是否適
    用累犯規定而加重其刑時，訴訟程序上應先由檢察官就前階
    段被告構成累犯之事實，以及後階段應加重其刑之事項，主
    張並具體指出證明方法後，法院才需進行調查與辯論程序，
    而作為是否加重其刑之裁判基礎。前階段構成累犯事實為檢
    察官之實質舉證責任，後階段加重量刑事項為檢察官之說明
    責任，均應由檢察官分別負主張及具體指出證明方法之責。
    而所謂檢察官應就被告累犯加重其刑之事項「具體指出證明
    方法」，係指檢察官應於科刑證據資料調查階段就被告之特
    別惡性及對刑罰反應力薄弱等各節，例如具體指出被告所犯
    前後數罪間，關於前案之性質（故意或過失）、前案徒刑之
    執行完畢情形（有無入監執行完畢、在監行狀及入監執行成
    效為何、是否易科罰金或易服社會勞動〔即易刑執行〕、易刑
    執行成效為何）、再犯之原因、兩罪間之差異（是否同一罪
    質、重罪或輕罪）、主觀犯意所顯現之惡性及其反社會性等
    各項情狀，俾法院綜合判斷個別被告有無因加重本刑致生所
    受刑罰超過其所應負擔罪責之情形，裁量是否加重其刑，以
    符合正當法律程序及罪刑相當原則之要求（最高法院110年
    度台上字第5660號刑事判決參照）。查被告前因竊盜、搶奪
    等案件，經原審法院以104年度聲字第2700號裁定應執行有
    期徒刑5年3月確定，於107年10月17日假釋出監，至108年4
    月1日假釋期滿未經撤銷，以已執行完畢論；又因施用第二
    級毒品案件，經原審法院以108年度中簡字第2257號判決判
    處有期徒刑4月，如易科罰金，以新臺幣1000元折算1日確定
    ，於109年6月2日在監服刑期滿執行完畢，有臺灣高等法院
    被告前案紀錄表在卷足憑。其受有期徒刑之執行完畢，5年
    內故意再犯本案法定本刑有期徒刑以上之罪，為刑法第47條
    第1項所規定之累犯。而就上開構成累犯之前提事實，被告
    已於本院審理時坦認無訛，核與前述臺灣高等法院被告前案
    紀錄表相互一致；而就應否加重其刑之說明責任，檢察官亦
    於本院審理時指出被告合於累犯加重其刑之規定，本院審酌
    被告於前案入監服刑並執行完畢後，卻對先前所受刑之執行
    欠缺感知，僅相隔未久，仍執意再為本案竊盜犯行，且被告
    先前亦因竊盜等財產犯罪入監服刑，卻未見其有悛悔改過之
    心，足徵前案徒刑之執行難收成效，縱予加重其刑，亦無使
    其所承受之刑罰超逾其所應負擔之罪責、而違背憲法比例及
    罪刑相當原則之情形，經本院審酌上開具體情狀後，認為應
    予加重其刑。　　
肆、維持原判決之理由：
一、原審審理結果，認為被告涉犯踰越窗戶竊盜罪之事證明確，
    適用刑法第321條第1項第2款、第47條第1項、第38條之1第1
    項前段、第3項、刑法施行法第1條之1第1項等規定，並以行
    為人之責任為基礎，審酌被告素行不佳，前已有多次竊盜之
    犯罪紀錄，不思循正當管道獲取財物，竟於凌晨時分，以踰
    越窗戶之方式竊取他人財物，不僅造成被害人賴○○財產損害
    ，亦影響社會治安，考量被告素行、犯罪手段、所生損害、
    於原審審理時供稱之教育程度、生活狀況及犯後尚能坦承犯
    行，惟並未賠償被害人賴○○所受損害之態度等一切情狀，量
    處有期徒刑7月。並就沒收部分，說明被告犯本案竊盜罪所
    竊得之香菸5包，並未扣案，且未實際合法發還被害人賴○○
    ，應依刑法第38條之1第1項前段、第3項之規定，宣告沒收
    ，且於全部或一部不能沒收或不宜執行沒收時，追徵其價額
    。經核原審業已詳予說明認定被告犯罪所憑證據及論述理由
    ，所為認事用法均無違誤，量刑亦屬妥適。
二、被告上訴意旨略以：被告因疫情嚴峻導致失業，頓失經濟來
    源收入，又被告教育程度不高，且領有第一類精神障礙中度
    手冊，其因欠缺經濟收入而無法定期治療、用藥，以致犯罪
    當時喪失判斷及認知；另被告犯罪造成之損害數額不大，手
    段單純，請考量被告係因經濟困難才會下手行竊，給予從輕
    量刑之機會，以期早日重返社會等語。
三、惟查：
（一）按刑之量定，係法院就繫屬個案犯罪之整體評價，為事實
      審法院得依職權自由裁量之事項，故量刑判斷當否之準據
      ，應就判決之整體觀察為綜合考量，不可摭拾其中片段，
      遽予評斷。苟其量刑已以行為人之責任為基礎，並斟酌刑
      法第57條各款所列情狀，在法定刑度內，酌量科刑，無顯
      然失當或違反公平、比例原則及罪刑相當原則者，亦無偏
      執一端，致明顯失出失入情形，即不得任意指為違法或不
      當（最高法院110年度台上字第4370號刑事判決參照）。
      原判決就被告所犯踰越窗戶竊盜罪，已具體審酌關於刑法
      第57條科刑等一切情狀，在罪責原則下適正行使其量刑之
      裁量權，客觀上並未逾越法定刑度，亦與罪刑相當原則、
      比例原則無悖，難認有逾越法律所規定之範圍，或濫用其
      裁量權限之違法情形。尤其被告所犯刑法第321條第1項第
      2款之踰越窗戶竊盜罪，其法定最輕本刑即為有期徒刑6月
      ，而被告又因符合累犯規定而應予加重其刑，已如前述，
      則原判決僅量處有期徒刑7月，已屬被告所犯踰越窗戶竊
      盜罪法定本刑依法加重後之最低度刑，可謂寬厚至極。被
      告再以其經濟狀況欠佳、智識程度不高、竊盜財物價值不
      豐、手段單純等情，希冀本院予以從輕量刑，實屬無憑，
      難認可取。
（二）再者，被告所竊取之物品為香菸5包，且於行竊得手後消
      耗殆盡，業據被告於本院供述明確（詳參本院卷第79頁）
      ，顯見被告於本案之犯罪目的，無非在於滿足一時之菸癮
      ，此與其是否因經濟狀況欠佳而無法定期接受精神科治療
      及用藥，似無任何關聯性可言。而由被告之犯罪歷程觀察
      ，其於深夜凌晨時分在外騎車遊蕩，察覺案發地點之檳榔
      攤設置於騎樓處，且前方及左右兩側均以金屬框架及透明
      玻璃圍起，旋即攀爬翻越前方窗戶而入內行竊財物得手，
      被告犯罪當時判斷果決，手法俐落，核與一般竊賊物色財
      物再伺機下手行竊之犯罪情節如出一轍，難認被告有何蒙
      受精神疾病所苦而喪失認知、判斷能力之異常情形。則本
      院雖已函請臺中市政府社會局提供被告之身心障礙鑑定報
      告，其上記載被告患有器質性腦症、重鬱症而社會功能退
      化（詳參本院卷第101至122頁），然上開病症尚與被告於
      本案所犯竊取香菸之行為無涉，亦無從推認被告在犯罪當
      時其辨識行為違法、或依其辨識而行為之能力達到欠缺或
      顯著減低之程度，自無刑法第19條第1、2項減免其刑規定
      之適用，更不足以憑此而謂被告有何應予從輕量刑之事由
      。
（三）從而，被告仍執前詞指摘原審量刑不當，並據以提起本件
      上訴，為無理由，其上訴應予駁回。
據上論結，應依刑事訴訟法第368條，判決如主文。
本案經檢察官蔣志祥提起公訴，檢察官林綉惠到庭執行職務。
中　　華　　民　　國　　111 　年　　6 　　月　　14　　日
          刑事第十二庭    審判長法　官  張  國  忠
   　　　     　　　　　　　    法　官  陳      葳   
 　　　　　　　　      　　　　 法　官  高  文  崇
以上正本證明與原本無異。
不得上訴。
 　　　　　　　　　　　         書記官  施  耀  婷   

中　　華　　民　　國　　111 　年　　6 　　月　　14　　日